【裁判字號】    89,訴,735
【裁判日期】    890922
【裁判案由】    偽造文書等
【裁判全文】
臺灣板橋地方法院刑事判決                          八十九年度訴字第七三五號
    公  訴  人  台灣板橋地方法院檢察署檢察官
    被      告  乙○○
右列被告因偽造文書等案件，經檢察官提起公訴（八十九年度偵字第四一八六號），
本院判決如左：
    主  文
乙○○共同行使偽造公文書，足以生損害於公眾及他人，處有期徒刑貳年。
扣案如附表所示之物均沒收。
    事  實
一、乙○○於民國八十八年十二月上旬，因已成年之真實姓名年籍不詳之曾姓男子向
    其表示可代辦至大陸地區旅遊手續，因此將其個人之國民身分證、印章及照片等
    物交付該曾姓男子（乙○○於交付時不知曾姓男子欲供偽造證件使用）。嗣於八
    十八年十二月二十三日，在台北縣中和市○○路○段十巷十六弄十之一號二樓樓
    下，乙○○明知該曾姓男子所交付懸掛偽造之ＤＫ─五三七六號車牌兩面、引擎
    號碼及車身號碼經磨滅後依序偽造成ＶＱ─00000000Ａ號及Ａ三二ＳＭ
    ００四五八七號之自用小客車一輛係來路不明之贓車（按該車之原車牌號碼為Ｄ
    三─七九六六號，原引擎號碼為ＶＱ－00000000Ａ號，原車身號碼為Ａ
    三二ＳＭ００三八五五號，屬黃秋綿所有，於八十八年八月十日在彰化縣員林鎮
    ○○路附近失竊），竟仍收受之。乙○○復與該曾姓男子共同意圖為自己不法之
    所有，謀以行使如附表所示之偽造證件向當舖典當上開贓車以詐取款項之犯意聯
    絡，於收受上開贓車之同時，自該曾姓男子取得如附表編號二至十所示偽造之證
    件資料，雙方約定如乙○○將該贓車及偽造證件持向當舖典當得款新台幣（下同
    ）五十萬元，乙○○即可獲得三萬元之報酬，嗣於八十八年十二月（起訴書誤載
    為十月）二十三日下午三時許，由乙○○將上開贓車開至台北縣土城市○○路○
    段三一二號富邦當舖，佯裝其係車牌號碼ＤＫ─五三七六號車輛之車主丙○○，
    並揭示上開贓車偽造之引擎號碼、車身號碼及車牌供上開當舖之職員甲○○查看
    ，足生損害於公路監理機關對於車籍車牌資料管理之正確性及丙○○、甲○○等
    人，乙○○復同時提示如附表編號二至十所示偽造之公文書、私文書及特種文書
    供甲○○核對，足生損害於附表編號二至十所示之公眾或他人，而向甲○○詐稱
    欲以五十萬元典當該贓車，於該當鋪尚未交付金錢之際，為甲○○覺察證件有異
    而報警查獲，並扣得上開贓車一輛及如附表所示屬上開曾姓男子所有（其中編號
    二之丙○○國民身分證上照片係乙○○所有）、供行使偽造文書及詐欺取財所用
    之物。
二、案經台北縣警察局土城分局移送台灣板橋地方法院檢察署檢察官偵查起訴。
    理  由
一、右揭事實，迭據被告乙○○於警訊時、檢察官偵查中及本院審理時坦承不諱，並
    經被害人甲○○、黃秋綿於警訊時指述綦詳，且經證人即新安產物保險股份有限
    公司職員陳正峰於警訊時陳明無訛（新安產物保險股份有限公司已對黃秋綿理賠
    後依法取得Ｄ三─七九六六號車輛之所有權）；又車牌號碼ＤＫ─五三七六號車
    輛係屬丙○○所有，如附表編號一至十所示之證件資料均係偽造，原證件資料均
    在丙○○持有中，並未遺失等情，亦據證人丙○○於本院審理時到庭具結證述明
    確，復有丙○○所提出真實之汽車新領牌照登記書、裕隆汽車製造股份有限公司
    電子計算機開立專用汽車出廠與貨物稅完稅照證、國民身分證、友聯產物保險股
    份有限公司汽車保險證、汽車行車執照影本各一紙附卷可憑；復有陳正峰領回Ｄ
    三─七九六六號車輛之贓物認領保管單、彰化縣警察局車輛遺失協尋單、車輛竊
    盜車牌失竊資料個別查詢報表─查詢車輛認可資料各一紙在卷足考，復有扣案如
    附表所示偽造之證件資料附卷可資佐證。本件事證明確，被告犯行洵堪認定。
二、按引擎及車身號碼，係汽車製造廠商之出廠標誌，乃表示一定用意之證明，依刑
    法第二百二十條第一項之規定，應以私文書論；附表編號一所示之汽車車牌、編
    號二所示之國民身分證、編號六所示之汽車行車執照，均屬刑法第二百十二條之
    特種文書；附表編號三、四、五所示之文件，係屬刑法第二百十條之私文書；至
    附表編號七、八、九、十所示之文件，則屬刑法第二百十一條之公文書（汽車新
    領牌照登記書上，有交通部依汽車委託檢驗實施辦法第三條規定授權汽車製造業
    者在該部監督下代為檢驗新出廠汽車之申請牌照而於檢驗合格後蓋用之「交通部
    委託裕隆公司代辦申請牌照檢驗章」印文，其從事檢驗之人員就其辦理之前揭檢
    驗工作事項以執行公務論，是上開文書為公務機關基於職務上制作之文書，表示
    業經交通部檢驗合格，具有公文書之性質；又財政部台灣省中區國稅局電子計算
    機開立貨物稅汽車專用完稅照乃表示業經繳納貨物稅之證明，雖證書內容由產製
    廠商之裕隆公司製作，但其上蓋有「苗栗縣貨物稅廠商出廠章戳」印文，且載明
    「核准文號：7.12.台財稅第000000000號」等文，即係依貨物稅條例
    第二十一條規定以此憑證替代完稅貨物照證，用以證明已向主管稽徵機關即台灣
    省稅務局領用貨物稅照證，自屬公文書，最高法院著有八十三年度台上字第六七
    一六號刑事判決可資參照）。核被告行使上開偽造之引擎及車身號碼暨如附表編
    號三、四、五所示文件之行為，係犯刑法第二百十六條、第二百十條之行使偽造
    私文書罪；被告行使如附表編號一、二、六所示文件之行為，係犯刑法第二百十
    六條、第二百十二條之行使偽造特種文書罪；被告行使如附表編號七、八、九、
    十所示文件之行為，係犯刑法第二百十六條、第二百十一條之行使偽造公文書罪
    ；又被告明知曾姓男子所交付之上開車輛為贓物而仍收受之行為，係犯刑法第三
    百四十九條第一項之收受贓物罪；又被告向富邦當舖之職員甲○○佯裝其係車牌
    號碼ＤＫ─五三七六號車輛之車主丙○○，並揭示行使上開贓車偽造之引擎號碼
    、車身號碼及如附表所示偽造之文件，著手向甲○○詐取五十萬元之典當款項而
    不遂之行為，係犯刑法第三百三十九條第三項、第一項之詐欺取財未遂罪。被告
    與已成年之曾姓男子就行使偽造上開文書及詐欺取財未遂部分，有犯意之聯絡及
    行為之分擔，為共同正犯。被告以一個行使行為，同時觸犯行使偽造私文書、公
    文書、特種文書等罪名，為想像競合犯，應依刑法第五十五條規定，從一重之行
    使偽造公文書罪處斷。被告所犯上開行使偽造公文書罪、收受贓物罪及詐欺取財
    未遂罪間，有方法、結果之牽連關係，應依牽連犯之規定，從一重之行使偽造公
    文書罪處斷。爰審酌被告曾於八十八年九月間涉犯竊盜罪，為警查獲移送檢察官
    偵辦，竟於該案偵審期間，不知悔改再犯本案（見卷附臺灣高等法院檢察署刑案
    紀錄簡覆表及臺灣高等法院被告全國前案紀錄表各一份），及其犯罪之動機、目
    的、手段、犯罪所生之損害及犯罪後之態度等一切情狀，量處如主文所示之刑。
    扣案如附表所示之物，係屬共犯曾姓男子（其中編號二丙○○國民身分證上照片
    係乙○○所有）、供犯本罪所用之物，已如前述，爰依刑法第三十八條第一項第
    二款規定宣告沒收。
三、公訴意旨另以：被告與曾姓男子基於偽造文書之共同犯意聯絡，由被告將自己照
    片二十張交付該曾姓男子，偽造如附表編號二至十所示之證件；被告復於不詳時
    間、地點，偽刻丙○○之印章，並持如附表編號一所示偽造丙○○國民身分證及
    印章，向台北市監理處申請汽車牌照，並在汽車新領牌照登記書上偽蓋丙○○之
    印章及簽名，使監理機關之承辦人員將此不實之事項登載於所執掌之文書，足以
    生損害於監理機關管理車籍之正確性及丙○○，因認被告涉犯刑法第二百十條、
    第二百十一條、第二百十二條之偽造文書罪及同法第二百十四條使公務員登載不
    實罪云云。然訊據被告始終堅詞否認有偽造文書及使公務員登載不實之犯行，並
    辯稱：伊於為警查獲十天前，因該曾姓男子欲替伊辦理大陸旅遊事宜，故交付身
    分證、印章、十二張彩色照片予該曾姓男子，約一週後，曾姓男子將贓車及偽造
    之證件交給伊，並表示由伊去典當，伊即可獲得三萬元之報酬，伊是在收受贓車
    及證件時才知道如附表所示之證件係偽造的，伊並無偽造文書及使公務員登載不
    實之犯行等語。按「犯罪事實，應依證據認定之，無證據不得推定其犯罪事實」
    ，刑事訴訟法第一百五十四條定有明文。公訴人認被告有偽造文書及使公務員登
    載不實之罪嫌，無非係以被告所行使如附表所示之證件均屬偽造，為其主要論據
    。然查：警方或檢察官均未查獲被告持有任何可供偽造如附表所示證件之工具或
    「丙○○」之印章，本院復查無其他積極證據足資證明被告於交付照片與曾姓男
    子之初，即有與該曾姓男子有偽造文書之犯意聯絡，自難僅憑被告有行使偽造文
    書之行為，即遽以推定如附表所示之文書均屬被告與上開曾姓男子所共同偽造。
    再，如附表所示之汽車新領牌照登記書、車牌等車籍資料，均係偽造，並非被告
    持偽造之丙○○國民身分證及印章向台北市監理處所領得，是公訴人認被告係在
    汽車新領牌照登記書上偽蓋丙○○之印章及簽名，使監理機關之承辦人員將此不
    實之事項登載於所執掌之文書，另涉犯刑法第二百十四條使公務員登載不不實罪
    云云，顯有違誤。故本件不能證明被告有偽造文書及使公務員登載不實之犯行，
    因公訴人認此部份與前揭論罪科刑部分，分別有吸收犯之實質上一罪關係及牽連
    犯之裁判上一罪關係，爰不另為無罪之諭知。
據上論斷，應依刑事訴訟法第二百九十九條第一項前段，刑法第二十八條、第二百十
六條、第二百十條、第二百十一條、第二百十二條、第二百二十條、第三百三十九條
第三項、第一項、第三百四十九條第一項、第五十五條、第三十八條第一項第二款，
罰金罰鍰提高標準條例第一條前段，判決如主文。
本案經檢察官潘翠雪到庭執行職務。
中      華      民      國      八十九      年      九      月    十九  日
                                      臺灣板橋地方法院刑事第三庭
                                          法  官  樊  季  康
右正本證明與原本無異。
如不服本判決，應於判決送達後十日內，向本院提出上訴狀。
                                          書記官  馬  秀  芳
中      華      民      國      八十九      年      九      月   二十七 日
  附表：
  ┌─┬────────┬──┬────┬───────┬───────┐
  │編│偽造之證件名稱  │數量│文書性質│行使上開偽造文│行使文書所犯法│
  │號│                │    │        │書足生之損害  │條            │
  ├─┼────────┼──┼────┼───────┼───────┤
  │一│ＤＫ－五三七六號│貳面│特種文書│足生損害於公路│刑法第二百十六│
  │  │車牌            │    │        │監理機關對於汽│條、第二百十二│
  │  │                │    │        │車牌照管理之正│條            │
  │  │                │    │        │確性及丙○○、│              │
  │  │                │    │        │甲○○等人。  │              │
  ├─┼────────┼──┼────┼───────┼───────┤
  │二│丙○○之國民身分│壹張│特種文書│足生損害於戶政│刑法第二百十六│
  │  │證              │    │        │、警政機關對於│條、第二百十二│
  │  │                │    │        │身份查核之正確│條            │
  │  │                │    │        │性及丙○○、張│              │
  │  │                │    │        │李沸等人。    │              │
  ├─┼────────┼──┼────┼───────┼───────┤
  │三│富邦產物保險股份│壹張│私文書  │足生損害於公路│刑法第二百十六│
  │  │有限公司強制汽車│    │        │監理機關對於強│條、第二百十條│
  │  │責任保險保險證（│    │        │制汽車保險查核│              │
  │  │車號ＤＫ─五三七│    │        │之正確性及富邦│              │
  │  │六）            │    │        │產物保險股份有│              │
  │  │        │    │        │限公司、丙○○│              │
  │  │                │    │        │、甲○○等人。│              │
  ├─┼────────┼──┼────┼───────┼───────┤
  │四│富邦產物保險股份│壹張│私文書  │同上。        │刑法第二百十六│
  │  │有限公司強制汽車│    │        │              │條、第二百十條│
  │  │責任保險單（車號│    │        │              │              │
  │  │ＤＫ─五三七六）│    │        │              │              │
  ├─┼────────┼──┼────┼───────┼───────┤
  │五│富邦產物保險公司│壹張│私文書  │同上。        │刑法第二百十六│
  │  │強制汽車責任保險│    │        │              │條、第二百十條│
  │  │保險費收據（車號│    │        │              │              │
  │  │ＤＫ─五三七六）│    │        │              │              │
  ├─┼────────┼──┼────┼───────┼───────┤
  │六│汽車行車執照（車│壹張│特種文書│足生損害於公路│刑法第二百十六│
  │  │號ＤＫ─五三七六│    │        │監理機關對於汽│條、第二百十二│
  │  │）              │    │        │車行車執照管理│條            │
  │  │                │    │        │之正確性及趙美│              │
  │  │                │    │        │軍、甲○○等人│              │
  │  │                │    │        │。            │              │
  ├─┼────────┼──┼────┼───────┼───────┤
  │七│台北市稅捐稽徵處│壹張│公文書  │足生損害於台北│刑法第二百十六│
  │  │八十八年全期使用│    │        │市稅捐稽徵處、│條、第二百十一│
  │  │牌照稅繳款書（車│    │        │台北市監理處對│條            │
  │  │號ＤＫ─五三七六│    │        │於使用牌照稅稽│              │
  │  │，蓋有「彰銀新店│    │        │徵管理之正確性│              │
  │  │分行收稅」之章」│    │        │及彰化銀行新店│              │
  │  │）。            │    │        │分行、丙○○、│              │
  │  │            │    │        │甲○○等人。  │              │
  ├─┼────────┼──┼────┼───────┼───────┤
  │八│八十八年全汽車燃│壹張│公文書  │足生損害於台北│刑法第二百十六│
  │  │料使用費繳款書（│    │        │市監理所對於汽│條、第二百十一│
  │  │車號ＤＫ─五三七│    │        │車燃料使用費徵│條            │
  │  │六，蓋有「彰銀新│    │        │收管理之正確性│              │
  │  │店分行收稅」之章│    │        │及彰化銀行新店│              │
  │  │」）。          │    │        │分行、丙○○、│              │
  │  │                │    │        │甲○○等人。  │              │
  ├─┼────────┼──┼────┼───────┼───────┤
  │九│裕隆汽車製造股份│壹張│私文書  │足生損害於稅捐│刑法第二百十六│
  │  │有限公司電子計算│    │        │稽徵機關對於貨│條、第二百十一│
  │  │機開立專用汽車出│    │        │物稅稽徵之正確│條            │
  │  │廠與貨物稅完稅照│    │        │性及裕隆汽車製│              │
  │  │證（車號ＤＫ─五│    │        │造股份有限公司│              │
  │  │三七六，蓋有「苗│    │        │、丙○○及張李│              │
  │  │栗貨物稅廠商出廠│    │        │沸等人。      │              │
  │  │章戮」及載有「核│    │        │              │              │
  │  │准文號：．７．│    │        │              │              │
  │  │台財稅第七七０│    │        │              │              │
  │  │一九八０一一號」│    │        │              │              │
  │  │等文）。        │    │        │              │              │
  ├─┼────────┼──┼────┼───────┼───────┤
  │十│汽車新領牌照登記│壹張│公文書  │足生損害於台北│刑法第二百十六│
  │  │書（車號ＤＫ─五│    │        │市監理處對於汽│條、第二百十一│
  │  │三七六，上蓋有「│    │        │車新領牌照管理│條            │
  │  │交通部委託裕隆汽│    │        │之正確性及交通│              │
  │  │車公司代辦申請牌│    │        │部檢驗新出廠汽│              │
  │  │照檢驗章」）。  │    │        │車之正確性暨趙│              │
  │  │                │    │        │美軍、甲○○等│              │
  │  │                │    │        │人。          │              │
  └─┴────────┴──┴────┴───────┴───────┘


司法院資訊處製作；財團法人民間司法改革基金會備份。
